【裁判字號】    96,訴,1664
【裁判日期】    970130
【裁判案由】    妨害自由
【裁判全文】
臺灣臺南地方法院刑事判決              96年度訴字第1664號
公  訴  人  臺灣臺南地方法院檢察署檢察官
被      告  乙○○
            丙○○
            戊○○
上三人共同  李宗貴律師
選任辯護人  傅美櫻律師
            郭宗塘律師
上列被告因妨害自由案件，經檢察官提起公訴（96年度偵字第
13339號），被告於本院準備程序中就被訴事實均為認罪之陳述
，本院合議庭裁定由受命法官獨任進行簡式審判程序，判決如下
：
    主  文
乙○○、丙○○、戊○○共同以非法方法，剝奪人之行動自由，
各處有期徒刑伍月，如易科罰金，均以新臺幣壹仟元折算壹日。
    犯罪事實
一、乙○○原任職台南市○○路○段248號賓士當舖業務員，緣
    甲○○曾經由乙○○辦理借款手續向賓士當舖借款60,000元
    ，嗣未依約繳納利息，乙○○為催討上開債務，竟於民國（
    下同）96年6月12日21時38分許，夥同丙○○與戊○○至甲○○位於臺南市○○街55巷5弄6號住處，於同日21時43分許
    ，將甲○○自其住處約出後，因甲○○拒絕商談債務償還事
    宜，並欲離開現場，乙○○、丙○○、戊○○遂共同基於以
    強暴方法，剝奪他人行動自由之犯意聯絡，由乙○○以手捉
    住甲○○肩膀，以右手勒住其脖子，戊○○拉住甲○○右手
    、丙○○則自甲○○後方拉住其衣服等方式，共同剝奪甲○○之行動自由。乙○○、戊○○、丙○○另共同於基於傷害
    之犯意聯絡，於甲○○欲掙脫時，先由戊○○徒手毆打及以
    腳踹甲○○頭部，甲○○因而倒地後，戊○○再接續以右腳
    踹其腹部，三人並圍住甲○○阻止其離去，嗣戊○○自後方
    抬起甲○○之左腳，乙○○拉住甲○○之右手及頭部，甲○○欲借力起身時，遭戊○○以右手將其頭部壓制在地，戊○○再將甲○○拖往停車處，其間甲○○再度遭戊○○、丙○○分別以腳踹及徒手毆打頭部，三人並將甲○○圍在車輛旁
    阻止其離去，甲○○因而受有右上臂瘀血7×4公分、前胸瘀
    血3×1公分及4×2公分、前額皮下瘀腫之傷害（乙○○、戊○○、丙○○上開共同傷害部分，業據甲○○於偵查中撤回
    告訴，另由檢察官為不起訴處分）。迄至同日21時51分許，
    警方因接獲民眾報案到場處裡因而查獲上情，合計甲○○遭
    剝奪行動自由之時間達9分鐘。
二、案經被害人甲○○訴由台南市警察局第六分局報告台灣台南
    地方法院檢察署檢察官偵查起訴。
    理    由
一、本案被告乙○○、丙○○、戊○○所犯刑法第302條第1項之
    妨害自由罪，並非死刑、無期徒刑或最輕本刑有期徒刑三年
    以上之罪，亦非高等法院管轄第一審案件，且被告均就被訴
    事實為認罪之陳述（參見本院卷第29頁），經告知被告簡式
    審判程序之旨，並聽取檢察官、被告、辯謢人之意見後，本
    院合議庭裁定進行簡式審判程序，是本案之證據調查，依刑
    事訴訟法第273條之2規定，不受同法第159條第1項、第161
    條之2、第161條之3、第163條之1及第164條至第170條規定
    之限制，合先敘明。
二、被告乙○○、丙○○、戊○○於警詢及偵查雖未否認圍住被
    害人並發生肢體衝突一節，惟矢口否認有何妨害自由之犯意
    ，嗣於本院審理中始坦承妨害自由犯行。經查，上揭事實業
    據被害人甲○○於警詢中指訴綦詳，互核被害人指訴與被告
    三人於警詢及偵查中所供述其等阻止被害人離去及毆打被害
    人之情節大致相符，被害人遭被告三人剝奪行動自由期間所
    受傷害，業據提出台南市立醫院驗傷診斷書附卷為證。又被
    告三人共同剝奪被害人行動自由及期間共同傷害被害人身體
    之經過情形，均經現場監視器攝錄，有警方翻拍之監視錄影
    照片4張附卷，並經檢察官勘驗無訛，製有勘驗筆錄在卷。
    被告自白核與上開事證相符，犯行堪以認定。
三、核被告乙○○、丙○○、戊○○所為，係犯刑法302條第1項
    以非法方法剝奪人之行動自由罪。渠等三人間有犯意聯絡，
    行為分擔，應論以共同正犯。經查，被告乙○○無前科紀錄
    ，被告丙○○、戊○○前未曾受有期徒刑以上刑之宣告，有
    台灣高等法院被告三人前案紀錄表在卷足憑。審酌被告乙○○不思尋合法途徑解決債務糾紛，竟夥同被告丙○○、戊○○共同以暴力剝奪被害人行動自由之手段強行逼債，造成被
    害人精神及身體之恐懼與痛苦，嚴重危害社會治安，且犯後
    於警詢及偵查中均未見悔意，至本院審理時始坦承犯行等情
    ，並審酌被告三人上開前案紀錄及其等於犯後已與被害人達
    成和解，支付被害人慰撫金新台幣3萬元，業據被告提出96
    年7月21日台南市安南區調解委員會調解筆錄與被害人收款
    收據各一紙附卷為證，足見被告應已知錯並試圖彌補其等對
    被害人造成之損害，顯見良知未泯，認檢察官求處有期徒刑
    7 月尚嫌過重，爰量處如主文所示之刑，並諭知易科罰金之
    折算標準，以資懲儆，並勵自新。另被告三人不尋合法途徑
    解決債務，竟共同以暴力剝奪他人行動自由之方式強行逼債
    ，惡性非輕，本院認不宜併為緩刑之宣告，併予敘明。
四、據上論結，依刑事訴訟法第299條第1項前段、第273條之1第
    1項，刑法302條第1項、第28條，刑法施行法第1條之1，判
    決如主文。
本案經檢察官丁○○庭執行職務。
中    華    民    國    97    年    1     月    30    日
                  刑事第五庭    法  官  林逸梅
以上正本證明與原本無異。
如不服本判決應於收受本判決後10日內向本院提出上訴書狀，並
應敘述具體理由。如未敘述上訴理由者，應於上訴期間屆滿後20
日內向本院補提理由書狀（均須按他造當事人之人數附繕本）「
切勿逕送上級法院」。
                                書記官  葉仲文
中    華    民    國    97    年    1     月    30    日
附錄本件論罪科刑法條：
中華民國刑法第302條第1項（剝奪他人行動自由罪）
私行拘禁或以其他非法方法，剝奪人之行動自由者，處 5 年以下
有期徒刑、拘役或 3 百元以下罰金。


司法院資訊處製作；財團法人民間司法改革基金會備份。
